【裁判字號】    92,上易,448
【裁判日期】    920702
【裁判案由】    恐嚇取財等
【裁判全文】
臺灣高等法院臺南分院刑事判決            九十二年度上易字第四四八號      Ｇ
      上  訴  人
      即  被  告  乙  ○  ○
右上訴人因恐嚇取財等案件，不服臺灣台南地方法院九十二年度易字第三三三號中華
民國九十二年四月十五日第一審判決（起訴案號：臺灣台南地方法院檢察署九十年度
偵字第一二七六三號），提起上訴，本院判決如左：
      主      文
原判決撤銷。
乙○○幫助意圖為自己不法之所有，以恐嚇使人將本人之物交付，處有期徒刑參月，
如易科罰金以參佰元折算壹日。
      事      實
一、乙○○雖明知出賣帳戶及存摺、提款卡供不相識之人使用，可供該人或其所屬之
    犯罪集團作為非法轉帳使用，致使被害人及警方追查無門，竟為求獲利，而於報
    紙之分類廣告上刊登欲出售其存摺帳戶及提款卡之小廣告。嗣於民國（下同）九
    十二年二月間，以戊○○（另案審理中）為首之擄鴿勒贖集團因看見報紙之小廣
    告，遂而與乙○○聯絡，乙○○雖知該集團欲以其帳戶供作擄鴿恐嚇取財犯罪之
    用，仍不違背其本意，基於不確定幫助之犯意，以新台幣（下同）一萬元代價出
    售其大甲郵局（局號：第0000000號）第０三０三五０─一號帳戶存摺與
    提款卡給戊○○為首之擄鴿勒贖集團，供該集團使用。而該集團內不詳姓名者於
    九十年二月至六月二十八日，在高雄港、高雄興達港、屏東枋山、小琉球、東港
    等及其他多處不詳地點架設鴿網，先後多次竊捕吳順福、辛○○等二百三十九人
    放飛之賽鴿一隻或數隻不等（合計共數百隻）後，由戊○○以00000000
    00號行動電話撥打賽鴿腳環上電話與各失主聯絡，先後多次以將加害賽鴿生命
    之意思，恐嚇吳順福、辛○○等二百三十九名鴿主稱賽鴿在我手上，每隻賽鴿匯
    款一千八百餘元至二千餘元入上開乙○○之帳戶，否則就殺死賽鴿，不予放回等
    語，使吳順福、辛○○等二百三十九人心生畏懼而如數匯款共計七十六萬六千四
    百七十元入乙○○之上開大甲郵局帳戶，戊○○再持乙○○之提款卡至各地郵局
    提款機提領鴿主匯入款後，通知該集團成員內不詳姓名者將賽鴿放回，迄同年八
    月十六日下午四時三十分許，為警至戊○○在台南縣佳里鎮住處執行搜索查獲戊○○持有以第三人林國賢（另為不起訴處分）名義申請之ＮＯＫＩＡ牌手機（序
    號：000000000000000）一具與台灣大哥大預付卡000000
    0000號行動電話晶片一張及竊鴿勒贖款一萬五千元，並循線查獲本案。
二、案經辛○○、癸○○與甲○○訴由台南縣警察局移送台灣台南地方法院檢察署檢
    察官偵查起訴。
      理      由
一、訊據上訴人即被告乙○○矢口否認有前揭犯行，辯稱：伊並無出售存摺帳戶及提
    款卡予擄鴿勒索集團，該存摺及帳戶係伊所遺失，因當時在北部工作，且存摺內
    餘額所剩無幾，所以未去申報遺失，可能因此而遭人拾獲盜用云云，惟查：
（一）被害人吳順福、辛○○等二百三十九人於右揭時地放飛賽鴿後，遭人竊捕後以
      0000000000號電話聯絡匯款入大甲郵局乙○○帳戶以贖回賽鴿，若
      不匯款就不放回賽鴿等情，業據被害人吳順福、辛○○、癸○○、甲○○、壬○○、丙○○、丁○○、己○○與庚○○等五十餘人於警訊及檢察官偵訊時，
      分別供述甚詳，並有渠等提出郵政國內匯款單、大甲郵局第０三０三五０─一
      號乙○○帳戶交易清單、被告戊○○在佳里、麻豆郵局提款機提款照片、預付
      卡用戶林國賢名義0000000000號行動電話通話紀錄及扣案之ＮＯＫ
      ＩＡ牌手機（序號：000000000000000）一具與台灣大哥大預
      付卡0000000000號行動電話晶片一張及竊鴿勒贖款一萬五千元在卷
      可稽。
（二）被告乙○○於七十五年在大甲郵局開戶後，於九十年二月二十六日以存簿印鑑
      章申請使用語音密碼，翌（二十七）日變更語音密碼，同年五月七日與六月十
      二日兩度更換存摺，同年十月二十三日掛失同時補發存摺與更換印鑑與密碼，
      同年十一月六日掛失同時補發存摺帳，但該帳戶從九十年二月六日至二十六日
      結存金額僅有六百三十三元，惟自申請使用語音密碼翌日起，即開始陸續有失
      竊賽鴿之被害人匯入款項，有大甲郵局九十年十二月二十五日0000000
      0─００三號函附乙○○存簿變更資料與該郵局九十一年三月二十二日000
      00000─００四號函附乙○○申請使用電話語音服務申請書影本及豐原郵
      局九十一年六月十八日九一字第五０六００一０九九號函附乙○○帳戶八十九
      年十月至九十年三月一日往來交易清單可稽（見偵查卷第七十頁至八十頁），
      按語音密碼係供存款人以電話向開戶郵局查詢其帳戶內款項出入、結存金額或
      轉帳提款之用，被告乙○○帳戶於九十年二月二十六日僅有存款六百三十三元
      ，若如被告所辯，因帳戶內金額太少，而未辦理掛失，自己本身即不會將錢存
      入該帳戶內，被告何需於九十年二月二十六日與二十七日以存簿印鑑章申請語
      音密碼與變更語音密碼？顯見其申請語音信箱及密碼，另有用途，又申請提款
      卡必有密碼，此密碼一般均由存戶個人記憶而不會書寫出來，若非被告出售存
      摺與提款卡給擄鴿勒贖集團成員，他人豈會知悉其提款卡密碼？可見被告在九
      十年二月二十六日與二十七日申請使用與變更語音密碼之前，被告之郵局存摺
      、提款卡與印鑑章均未遺失，且其帳戶自申請語音密碼隔日即九十年二月二十
      七日起至六月二十八日，馬上有二百三十九筆匯入款共七十六萬六千四百七十
      元，匯款之被害人有二百三十九人之多，被告申請語音密碼，應係供買受人戊○○查詢帳戶內之擄鴿勒贖款匯入紀錄，以便擇日提款之用甚明。
（三）被告雖辯稱：前開帳戶存摺及提款卡，係不小心遺失而遭人盜用云云，然查，
      按一般人帳戶若遺失，均會報警處理或至所開戶之金融業者辦理掛失等程序，
      被告自稱於九十年四月間即知前開郵局帳簿遺失（見偵查卷第四一頁背面），
      卻遲遲未辦理此等掛失程序，直至九十年十月二十三日方去郵局辦理掛失程序
      ，其動機為何，已屬可疑。又經原審法官訊問為何要於十月份掛失，其回答：
      「因為法院傳票上面寫我的儲金簿有問題，我要改稱我收到傳票後，我有打電
      話來法院問。傳票上面沒有寫案件，我是打電話到簡易庭問書記官才知道存簿
      有問題。然後我才知道我的存簿被盜用。」等語，惟查，一般傳票並不會記載
      傳喚之緣由，且被告涉及幫助恐嚇取財之犯行，書記官亦不可能將案情內容告
      訴被告，被告所辯，顯違常理，不可採信。又被告縱知悉所傳喚作證之緣由，
      其又何需於接到傳票，尚未到庭應訊前，即急忙到郵局辦理掛失程序，更見被
      告畏罪心虛，試圖掩飾犯行，足見係將其帳戶供作他人犯罪之用，而非遺失。
（四）再者，被告於本院訊問時供稱：「（問：你在大甲郵局之存摺平常都放在那裡
      ？）放在我二姊李秀宮的住處，當時我住我二姊那邊約有五、六年，現還有東
      西放在那邊。」、「（問：你二姊李秀宮在九十二年間她的住處是否曾遭竊？
      ）沒有。」等語，被告既將自己之存摺置於二姐李秀宮家中，而該住處又未曾
      失竊，其存摺又如何會遺失，更見被告所辯不可採。另由被告之帳戶往來交易
      清單可知，其每月之電話月租費，均由前述帳戶轉帳，即便在自稱帳戶遺失後
      亦然（被告之帳戶往來交易清單中，交易代號1412，每月扣款二次者即為其電
      話月租費），有豐原郵局九十一年六月十八日九一字第五○六○○一○九九號
      函之被告之帳戶往來交易清單可證，並為被告所自承，是前述帳戶既為被告所
      經常使用，衡情應會注意有無足夠存款供扣繳電話月租費，且會經常查詢存簿
      餘額是否足供扣款，故其辯稱：因遺失時簿子裡只有幾百塊不在意，才未即時
      掛失云云，顯非可採。
（五）而被告雖辯稱：申請電話語音密碼係為供客戶轉帳匯入之用，客戶先將金額匯
      入自己帳戶自己再轉老闆云云，然查，此種匯款流程不但與一般受雇之業務員
      爭取到客戶後，客戶須將金錢匯入公司或負責人帳戶（以避免業務員捲款潛逃
      ）之社會商業習慣不符，且問其當時應徵公司之名稱、負責人為何人及網站為
      何？被告均稱不知，依被告自承：伊從十七歲開始出社會工作，共做過成衣業
      、塑膠業、車床、等其他業務的工作（見原審卷九十二年四月一日審理筆錄）
      ，其有豐富之社會閱歷，非一般初出社會之新鮮人，竟稱：當時申請密碼供公
      司客戶匯款，但不知應徵哪間公司，哪個網站，亦不知公司負責人姓名云云，
      本諸經驗論理法則，其所辯自無足採憑。再者，訊據他案被告戊○○亦供稱：
      前述乙○○之帳戶係見報紙上之分類廣告後，以一萬元之代價取得（見九十年
      度偵字第九四一五號卷，九十年九月十七日訊問筆錄），更足證被告確有於申
      請語音密碼後，隨即出售自己之帳戶，藉以幫助他人犯罪之行為。
（六）綜上所述，被告前述所辯均為卸責之詞，應不足採，本案事證明確，被告犯行
      足堪認定。
二、核被告乙○○僅為一次提供存摺、提款卡予他人，而幫助他人犯恐嚇取財罪之犯
    行，係受幫助者利用此一幫助結果，反覆實施恐嚇取財之犯行，核其所為，應論
    一次幫助犯刑法第三百四十六條第一項恐嚇取財罪（公訴人認應論以多次竊盜及
    恐嚇取財之連續犯，尚有誤會）。按刑法第三十條第一項之從犯，係因幫助正犯
    而成立。而依同條第二項之規定，從犯之處罰，係按正犯之刑處罰，但得減輕之
    。又被告並非以自己犯恐嚇取財罪之意思，提供帳戶及存摺，卷內亦查無被告實
    際參與構成要件行為之恐嚇取財方法、行為或對實施之順序與犯罪集團有所謀議
    等之證據，顯係以幫助他人犯罪之意思實施犯罪構成要件以外之行為，自屬幫助
    犯，公訴人雖指被告與實際參與恐嚇行為人間，有犯意聯絡、行為分擔，應以共
    同正犯論處云云，容有未洽，併此指明。
三、原審判決以被告乙○○罪證明確，予以論罪科行，固非無見，惟查：（一）本件
    被告所犯係幫助恐嚇取財罪，按恐嚇取財罪，依刑法第三百四十六條第一項規定
    ，其最輕本刑為六月以上有期徒刑，縱經依同法第三十條第二項減輕之，其最輕
    本刑仍為三月以上有期徒刑，原判決判在無援引同法第五十九條加以酌減之情形
    ，判處被告有期徒刑二月，其判決顯然有所違誤。（二）被告提供其存摺及提款
    卡幫助擄鴿勒索集團將其恐嚇他人所取得之金錢，匯入該帳戶，藉以逃避警方及
    被害人追查，其所幫助之犯罪應僅止於恐嚇取財部分，與該集團佈網捕獲鴿子之
    竊盜犯行應無幫助關係，自不得論以竊盜之幫助犯，原判決誤認被告亦犯有竊盜
    罪之幫助犯，而將之與恐嚇取財之幫助犯，以牽連犯論處，此部分亦有所誤會。
    被告上訴意旨，否認其犯罪云云，雖無理由，惟原判決既有可議之處，自應由本
    院予以撤銷改判。爰審酌被告為圖不法利益，不思以正當工作換取生活之資，竟
    以販賣出售自己金融存摺幫助犯罪集團從事恐嚇取財行為，並造成被害人及警方
    追查困難，雖犯罪所得甚少但影響社會治安及金融秩序頗鉅，其犯後猶飾詞否認
    等一切情狀，量處如主文第二項所示之刑，並諭知如易科罰金以參佰元折算壹日
    ，以資懲儆。而扣案之ＮＯＫＩＡ牌手機（序號：0000000000000
    00）一具、台灣大哥大預付卡0000000000號行動電話晶片一張，係
    他案被告戊○○利用第三人林國賢之名義所申請，與被告之幫助犯行無直接關係
    ，且業經台灣台南地方法院九十年度易字第二五八八號判決為沒收之宣告，爰不
    再為沒收之諭知。又本件雖係由被告乙○○上訴，但因原審判決適用法條不當而
    撤銷，本院自得諭知較重於原審判決之刑，附此敘明。
據上論斷，應依刑事訴訟法第三百六十九條第一項前段、第三百六十四條、三百七十
條但書、第二百九十九條第一項前段，刑法第三十條第一項前段、第二項、第三百四
十六條第一項、第四十一條第一項，罰金罰鍰提高標準條例第一條前段、第二條，判
決如主文。
本案經檢察官吳忠賢到庭執行職務。
中    華    民    國      九十二      年      七      月      二        日
                                  臺灣高等法院臺南分院刑事第五庭
                      審判長法官  楊    明    章
                                            法官  戴    勝    利
                                            法官  顏    基    典
右正本證明與原本無異。
不得上訴。
                                      法院書記官  呂    嘉    文
中    華    民    國      九十二      年      七      月     二       日
附錄本案論罪科刑法條全文：
刑法第三百四十六條第一項：意圖為自己或第三人不法之所有，以恐嚇使人將本人之
                          財物交付者，處六月以上、五年以下有期徒刑，得併科
                          一千元以下罰金。


司法院資訊處製作；財團法人民間司法改革基金會備份。
